【裁判字號】    89,訴,1942
【裁判日期】    900109
【裁判案由】    偽造文書
【裁判全文】
臺灣臺中地方法院刑事判決                        八十九年度訴字第一九四二號
    公  訴  人  臺灣臺中地方法院檢察署檢察官
    被      告  乙○○
右列被告因偽造文書案件，經檢察官提起公訴（八十九年度偵字第一一四六三號），
本院判決如左：
    主  文
乙○○連續行使偽造公文書，足以生損害於公眾及他人，處有期徒刑壹年陸月，緩刑
伍年。扣案偽造之「液化石油氣鋼瓶檢驗卡」陸張沒收。
    事  實
一、乙○○為西寧煤氣股份有限公司（址設臺中縣清水鎮○○路五八九號，下稱西寧
    公司）之負責人，其以不詳方法取得偽造之經濟部商品檢驗局（現為經濟部標準
    檢驗局）製發表示檢驗合格之「液化石油氣鋼瓶檢驗卡」公文書六張後，竟基於
    行使偽造公文書之概括犯意，將之黏附於西寧公司液化石油氣鋼瓶上，表示鋼瓶
    係經檢驗合格之意，並以將液化石油氣裝填於鋼瓶後販售於用戶之方法加以行使
    ，待用戶將液化石油氣用罄回收後再重覆裝填使用，足以生損害於經濟部標準檢
    驗局液化石油氣鋼瓶檢驗卡核發之正確性、公眾消防及液化石油氣用戶個人之安
    全，嗣經臺中縣消防局人員發現，會同警方共同前往西寧公司調查時當場查獲，
    並扣得前開偽造之「液化石油氣鋼瓶檢驗卡」六張，因而查悉上情。
二、案經臺中縣警察局清水分局報告臺灣臺中地方法院檢察署檢察官偵查起訴。
    理  由
一、訊據被告乙○○坦承於右揭時、地為警查獲偽造之「液化石油氣鋼瓶檢驗卡」六
    張，然矢口否認有為右揭犯行，辯稱：初次使用西寧公司液化石油氣之用戶，需
    自行價購鋼瓶，連續使用時再以「以桶易桶」之方式為之，若用戶更換交易之煤
    氣公司，亦係以前交易公司之鋼瓶與新交易公司之鋼瓶互換，因鋼瓶本身流通性
    大，前開黏附有偽卡之鋼瓶係西寧公司自用戶處回收之他公司鋼瓶，非西寧公司
    本身所送驗，且伊並無辨識偽卡之能力，不知該鋼瓶檢驗卡係偽造云云。惟查，
    扣案之六張「液化石油氣鋼瓶檢驗卡」依據(一)卷附之經濟部標準檢驗局之使用中
    家用液化石油氣鋼瓶檢驗卡更版說明指出，八十六年三月份以後之檢驗編號為英
    文代號加七位數字流水號，本案所取締之六張僅有七位數字流水號。(二)中國國家
    標準（ＣＮＳ１３２３號－３．７）中，鋼瓶之淨重（包含護圈鋼瓶但不包含開
    關）不得小於接受完成檢驗時之淨重百分之九十五，若鋼瓶之淨重在百分之九十
    至九十五範圍內者，其永久膨脹率應在百分之六以下且有均勻之膨脹率時，始可
    認為合格，本案之六張檢驗卡已超過上述範圍，理應銷毀。(三)卷附之經濟部標準
    局所核發之新舊式液化石油氣鋼瓶檢驗卡樣本中，檢驗欄內為驗瓶場代號，非本
    案件六張之鋼瓶場代號。(四)卷附之經濟部評鑑認可之臺灣地區家用液化石油氣鋼
    瓶驗瓶機構（場）統計表中得知，在十九家評鑑認可之驗瓶機構中，其驗瓶代號
    分別從１ＭＣ至７ＭＣ，本案件有三張檢驗卡之驗瓶場代號為９ＭＣ，另外三張
    ３ＭＣ００９亦與前開統計表不符（僅３ＭＣ００１至３ＭＣ００３），顯見確
    屬偽造之鋼瓶檢驗卡無訛，有臺中縣消防局之辨識說明附卷可稽；又家用瓦斯桶
    區分為五十、二十、十六、十、四、二公斤等六種，除五十公斤鋼瓶屬於業者所
    有，借供用戶使用外，其他五種係屬用戶自購所有，如內容物用罄，即由業者收
    回空桶，再供應任一個同規格之桶，且銷售業者收回之舊瓶，應檢查每桶出廠年
    份及鋼瓶檢驗卡所載之下次檢驗時間，如已屆期或逾期，應主動送廠檢驗，費用
    由業者負擔等情，業據證人即臺中縣液化氣體燃料商業公會理事長甲○○於本院
    審理時證述明確，並有該公會八十九年十一月十六日書面報告附卷可稽，本件扣
    案偽造之六張鋼瓶檢驗卡均屬五十公斤之鋼瓶，均屬業者所有借供用戶使用，非
    屬用戶自行價購，並於內容物用罄時再「以桶易桶」，至為明顯，自無所謂回收
    到他公司黏附有偽卡鋼瓶之情形，又衡諸常情，該鋼瓶檢驗卡所表彰者係指所黏
    附之液化石油氣鋼瓶業經檢驗合格安全無虞之意，一般之民眾無此知識及必要為
    西寧公司設法取得偽造檢驗卡代貼，且民眾倘若知悉西寧公司販售液化石油氣裝
    填所用之鋼瓶係未經檢驗合格而貼用偽卡時，必因心生畏懼而拒絕使用，因此就
    一般而言，該公司之客戶實無可能代貼使用。再就貼用偽卡可得之不法利益而言
    ，係使被告所經營之西寧公司省減鋼瓶送驗之手續與費用支出，且鋼瓶之品質可
    較不受國家標準約制，因此只有被告所經營之西寧公司可獲取此種不法利益。而
    被告既以販售液化石油氣為業之人，對鋼瓶檢驗卡自較諸常人存有更高之辨識能
    力，復有確實檢查鋼瓶是否屆期逾期之義務，對前開扣案之鋼瓶檢驗卡係屬偽造
    乙情，焉有無從辨識之理。又前開鋼瓶係用以盛裝易燃、易爆之液化石油氣，倘
    品質不符標準將對公眾消防及用戶個人之安全造成重大之危害，偽造之鋼瓶檢驗
    卡亦足生損害於經濟部標準檢驗局液化石油氣鋼瓶檢驗卡核發之正確性，此外，
    並有偽造之「液化石油氣鋼瓶檢驗卡」六張扣案可資佐證，本案事證明確，被告
    犯行洵堪認定。
二、按「液化石油氣鋼瓶檢驗卡」係經濟部商品檢驗局（現為經濟標準檢驗局）對液
    化石油氣鋼瓶檢驗合格所核發之證明，其所表彰者乃以黏附有「液化石油氣鋼瓶
    檢驗卡」之鋼瓶係經過檢驗合格，無影響公眾消防及用戶個人安全之虞之證明，
    如有偽造、變造或行使之情形，將使鋼瓶之安全性頓失約制作用，對公眾消防及
    個人安全造成不定時之重大危害，與刑法第二百十二條之文書，雖為私文書或公
    文書之一種，但偽造此種文書，多屬於為謀生及一時便利起見，其情節較輕，故
    刑法於第二百十條及第二百十一條外，為特設專條科以較輕之刑不同，是「液化
    石油氣鋼瓶檢驗卡」應屬刑法第十條第三項之公文書，核被告乙○○前開所為係
    犯刑法第二百十六條行使第二百十一條之偽造公文書罪。公訴意旨認應依刑法第
    二百十六條行使第二百十二條之偽造特種文書罪處斷，容有未洽，惟起訴事實相
    同，爰依法變更起訴法條，其先後數次犯行，時間緊接、方法相同，觸犯構成要
    件相同之罪名，顯係基於概括犯意反覆為之，依連續犯規定論以一罪，並加重其
    刑，爰審酌被告並無前案紀錄，有臺灣高等法院被告全國前案紀錄表暨臺灣臺中
    地方法院檢察署刑案資料查註紀錄表附卷可稽，堪認其品行尚佳，並斟酌其犯罪
    動機、目的、手段、行使偽造之「液化石油氣鋼瓶檢驗卡」，藉以使用未經檢驗
    合格之鋼瓶，嚴重危及公眾消防及用戶個人安全及被告犯罪後之態度等一切情狀
    ，量處如主文所示之刑，以示懲儆。末查，被告未曾受有期徒刑以上刑之宣告，
    有前開紀錄表在卷可稽，其因一時失慮，偶罹刑典，經此次起訴審判後，當能知
    所警惕，信無再犯之虞，本院認所宣告之刑，以暫不執行為適當，爰併予宣告緩
    刑五年，以勵自新，並觀後效。扣案六張偽造之「液化石油氣鋼瓶檢驗卡」係被
    告所有供前開犯罪所用之物，爰依刑法第三十八條第一項第二款規定宣告沒收。
據上論斷，應依刑事訴訟法第二百九十九條第一項前段、第三百條，刑法第五十六條
、第二百十六條、第二百十一條、第七十四條第一款、第三十八條第一項第二款，判
決如主文。
中      華      民      國      九十        年    一    月      九      日
                                    法  官  陳  得  利
右正本證明與原本無異。
如不服本判決，應於判決送達後十日內，向本院提出上訴狀。
                                    書記官
中      華      民      國      九十        年    一    月      十一    日
附錄本案論罪科刑法條全文：
刑法第二百十六條
行使第二百十條至第二百十五條之文書者，依偽造、變造文書或登載不實事項或使登
載不實事項之規定處斷。
刑法第二百十一條
偽造、變造公文書，足以生損害於公眾或他人者，處一年以上七年以下有期徒刑。


司法院資訊處製作；財團法人民間司法改革基金會備份。
